【裁判字號】    97,訴,1459
【裁判日期】    970611
【裁判案由】    毒品危害防制條例
【裁判全文】
臺灣板橋地方法院刑事判決              97年度訴字第1459號
公  訴  人  臺灣板橋地方法院檢察署檢察官
被      告  甲○○
上列被告因違反毒品危害防制條例案件，經檢察官提起公訴（97
年度毒偵字第1582號），本院依簡式審判程序，判決如下：
    主  文
甲○○施用第一級毒品，累犯，處有期徒刑壹年，扣案之海洛因
壹包（淨重零點參參公克）沒收銷燬，海洛因外包裝袋壹只、注
射針筒伍支、分食鏟貳支，均沒收；又施用第二級毒品，累犯，
處有期徒刑陸月，扣案安非他命殘渣沒收銷燬，扣案安非他命殘
渣包裝袋壹個、吸食器壹組，均沒收。應執行有期徒刑壹年肆月
，扣案海洛因壹包（淨重零點參參公克）、安非他命殘渣均沒收
銷燬，海洛因外包裝袋壹只、注射針筒伍支、分食鏟貳支、安非
他命殘渣包裝袋壹個、吸食器壹組，均沒收。
    事  實
一、甲○○前因施用毒品案件，經本院裁定送觀察、勒戒後，認
    無繼續施用毒品之傾向，於民國88年12月22日執行完畢釋放
    ，復因於93年10月29日起至94年3 月30日止連續施用第一級
    毒品與第二級毒品案件，經本院以94年度訴字第623 號判處
    應執行有期徒刑10月確定；另因竊盜案件，經本院以94年度
    易字第571 號判處有期徒刑1 年4 月確定；再因偽造文書案
    件，經本院以94年度簡字第2554號判處有期徒刑4 月確定；
    復因竊盜、搶奪案件，經本院以94年度訴字第2267號分別判
    處有期徒刑5 月、10月確定；上開案件並經本院以96年度聲
    字第1652號裁定應執行有期徒刑3 年5 月確定，並經本院於
    96年8 月2 日以96年度聲減字第3714號裁定減刑為有期徒刑
    1 年8 月15日，於96年8 月9 日縮刑期滿執行完畢。詎仍不
    知悔改，明知海洛因、甲基安非他命分別係毒品危害防制條
    例所列之第一級、第二級毒品，不得非法持有、施用，仍基
    於施用海洛因及甲基安非他命之犯意，先於97年1 月29日中
    午，在台北縣新莊市○○路543 號8 樓住處內，以其所有之
    吸食器施用甲基安非他命1 次，復於同日下午某時，在上開
    住處內，持其所有之注射針筒，以針筒注射之方式施用第一
    級毒品海洛因1 次。嗣於同日19時40分許，在上開住處為警
    查獲，並扣得其所有並供己施用之海洛因1 包（淨重0.33
    公克）、其所有並供己施用海洛因所用或預備之上開注射針
    筒5 支、分食鏟2 支、其所有並供己施用之安非他命殘渣袋
    1 個、其所有並供己施用甲基安非他命所用之上開吸食器1
    組，經警採集其尿液送驗後發現呈安非他命類、鴉片類陽性
    反應，始知上情。
二、案經臺北縣政府警察局新莊分局報告報請臺灣板橋地方法院
    檢察署檢察官偵查起訴。本院於準備程序進行中，甲○○就
    被訴事實為有罪之陳述，經告知簡式審判程序之旨，並聽取
    各當事人之意見後，合議庭裁定由受命法官獨任進行簡式審
    判程序。
    理  由
一、訊據被告甲○○就上揭犯罪事實於本院審理時自白不諱，其
    經警查獲後於97年1 月30日採集尿液鑑驗結果，確均呈安非
    他命類及鴉片類陽性反應，有臺灣檢驗科技股份有限公司濫
    用藥物尿液檢驗報告1 紙在卷足證，並有扣案海洛因1 包（
    淨重0.33公克）、注射針筒5 支、吸食器1 組、安非他命殘
    渣袋1 個及分食鏟2 支、毒品鑑驗報告單一份在卷可查，足
    認被告前揭自白與事實相符，堪予採信。按毒品危害防制條
    例於92年7 月9 日修正公布，自93年1 月9 日施行，其中第
    20 條 、第23條將施用毒品之刑事處遇程序，區分為「初犯
    」及「5 年內再犯」、「5 年後再犯」。依其立法理由之說
    明：「初犯」，經觀察、勒戒或強制戒治後，應為不起訴處
    分或不付審理之裁定；經觀察、勒戒或強制戒治執行完畢釋
    放後，「5 年內再犯」者，因其再犯率甚高，原實施之觀察
    、勒戒及強制戒治既已無法收其實效，爰依法追訴或裁定交
    付審理。至於經觀察、勒戒或強制戒治執行完畢釋放後，「
    5 年後再犯」者，前所實施之觀察、勒戒或強制戒治已足以
    遮斷其施用毒品之毒癮，為期自新及協助其斷除毒癮，仍適
    用「初犯」規定，先經觀察、勒戒或強制戒治之程序。從而
    依修正後之規定，僅限於「初犯」及「5 年後再犯」二種情
    形，始應先經觀察、勒戒或強制戒治程序。倘被告於5 年內
    已再犯，經依法追訴處罰，縱其第3 次（或第3 次以上）再
    度施用毒品之時間，在初犯經觀察、勒戒或強制戒治執行完
    畢釋放5 年以後，已不合於「5 年後再犯」之規定，且因已
    於「5 年內再犯」，顯見其再犯率甚高，原實施觀察、勒戒
    或強制戒治，已無法收其實效，即應依該條例第10條處罰（
    最高法院95年第7 次刑事庭會議決定參照）。查被告有上揭
    事實欄第一項所示之觀察、勒戒及科刑處罰紀錄，有臺灣高
    等法院被告前案紀錄表可憑。被告經觀察、勒戒執行完畢釋
    放後5 年內，已再犯施用第一、二級毒品罪，縱被告於本案
    再度施用毒品之時間，係在上開觀察、勒戒執行完畢5 年以
    後，揆諸前揭說明，仍應依毒品危害防制條例第10條規定處
    罰。綜上所述，本案事證明確，被告犯行堪予認定，應依法
    論科。
二、核被告所為，係犯毒品危害防制條例第10條第1 項、第2 項
    之施用第一級毒品罪及第二級毒品罪。其於施用前後持有第
    一級毒品海洛因及持有第二級毒品甲基安非他命之低度行為
    ，應分別為施用之高度行為所吸收，均不另論罪。被告所犯
    前開二罪間，犯意各別，行為互殊，應分論併罰。再被告前
    因毒品案件，經本院以94年度訴字第623 號分別判處有期徒
    刑7 月、4 月確定；又因竊盜案件，經本院以94年度易字第
    571 號判處有期徒刑1 年4 月確定；再因偽造文書案件，經
    本院以94年度簡字第2554號判處有期徒刑4 月確定；復因竊
    盜、搶奪等案件，經本院以94年度訴字第2267號分別判處有
    期徒刑5 月、10月確定；上開案件嗣經本院以96年度聲字第
    1652號裁定應執行有期徒刑3 年5 月確定，並經本院於96年
    8 月2 日以96年度聲減字第3714號裁定減刑為有期徒刑1 年
    8 月15日，於96年8 月9 日縮刑期滿執行完畢，有臺灣高等
    法院被告前案紀錄表1 份附卷可憑，其於受徒刑之執行完畢
    後，5 年內故意再犯本件有期徒刑以上之各罪，均為累犯，
    應各依刑法第47條第1 項規定，加重其刑。爰分別審酌被告
    有毒品、竊盜、搶奪、傷害及偽證等多項前科，素行不佳，
    有前揭臺灣高等法院被告前案紀錄表可參，出監未久，明知
    毒品危害之烈，竟於受有減刑寬典之後，再行施用，顯示自
    行戒除毒品之意志薄弱，缺乏自新之決心，應予非難，兼衡
    其於本院審理時，終知事證明確而坦承犯行，且其施用毒品
    犯行所生危害，主要以自戕身心健康為主，對於他人生命、
    身體、財產等法益，尚未查得重大直接危害等一切情狀，分
    別量處如主文所示之刑，並定其應執行刑，以示懲儆。、末
    查，扣案海洛因1 包（淨重0 .33 公克）、安非他命殘渣，
    均為查獲之毒品，應依毒品危害防制條例第18條第1 項前段
    規定，宣告沒收銷燬，至上開海洛因外包裝袋1 只、注射針
    筒5 支、分食鏟2 支、上開安非他命殘渣包裝袋1 個、吸食
    器1 組，分屬被告所有，且供其施用或盛取第一級、第二級
    毒品之供犯罪所用之物，業經被告供明在卷，爰依刑法第38
    條第1 項第2 款規定，各於主文項下宣告沒收。
據上論斷，應依刑事訴訟法第273條之1第1項、第299條第1項前
段，毒品危害防制條例第10條第1項、第2項、第18條第1項前段
、第23條第2項，刑法第11條、第47條第1項、第51條第5款、第
9款、第38條第1項第2款，判決如主文。
本案經檢察官靳開聖到庭執行職務。
中    華    民    國    97    年    6     月    11    日
                  刑事第三庭  法  官  王偉光
以上正本證明與原本無異
如不服本判決應於送達後10日內向本院提出上訴狀
                              書記官  陳宥伶
中    華    民    國    97    年    6     月    12    日
附錄本案論罪科刑法條全文：
毒品危害防制條例第10條
施用第一級毒品者，處 6 月以上 5 年以下有期徒刑。
施用第二級毒品者，處 3 年以下有期徒刑。


司法院資訊處製作；財團法人民間司法改革基金會備份。
